臺灣士林地方法院刑事判決
111年度易字第61號
公  訴  人  臺灣士林地方檢察署檢察官
被      告  陳文信



上列被告因毀棄損壞案件，經檢察官提起公訴（110年度偵字第2
0537號），本院判決如下：
    主  文
陳文信無罪。
    理  由
一、公訴意旨略以：被告陳文信與告訴人魏紹燕係鄰居，告訴人
    之夫曾當面要求被告不要把車輛違規停放在告訴人家門口，
    被告因此心生不滿，竟於民國110年10月2日18時54分許，在
    臺北市○○區○○街0號前，持不詳物品刮告訴人所有車牌號碼0
    000-00號自用小客車（下稱本案車輛）之右側車身，致本案
    車輛之右側葉子板、右側前門至右側後門產生一道刮痕受損
    ，經告訴人調閱監視器錄影畫面並報警處理，始循線查獲。
    因認被告所為係涉犯刑法第354條之毀損罪等語 。
二、按犯罪事實應依證據認定之，無證據不得認定犯罪事實；不
    能證明被告犯罪者，應諭知無罪之判決，刑事訴訟法第154
    條第2項、第301條第1項分別定有明文。次按認定不利於被
    告之事實，須依積極證據，苟積極證據不足為不利被告之認
    定時，即應為有利於被告之認定，更不必有何有利之證據（
    最高法院30年上字第816號判例參照）。又認定犯罪事實所
    憑之證據，雖不以直接證據為限，間接證據亦包括在內；然
    而無論直接或間接證據，其為訴訟上之證明，須於通常一般
    之人均不致有所懷疑，而得確信其為真實之程度者，始得據
    為有罪之認定，倘其證明尚未達到此一程度，而有合理之懷
    疑存在時，即無從為有罪之認定；刑事訴訟法上所謂認定犯
    罪事實之證據，係指足以認定被告確有犯罪行為之積極證據
    而言，如未能發現相當證據或證據不足以證明，自不能以推
    測或擬制之方法，以為裁判基礎（最高法院76年台上字第49
    86號、29年上字第3105號、40年台上字第86號判例意旨參照
    ）。再認定犯罪事實應依證據，為刑事訴訟法所明定，故被
    告否認犯罪事實所持之辯解，縱屬不能成立，仍非有積極證
    據足以證明其犯罪行為，不能遽為有罪之認定（最高法院30
    年上字第1831號判例參照）。另按告訴人之告訴，係以使被
    告受刑事訴追為目的，是其陳述是否與事實相符，仍應調查
    其他證據以資審認；又告訴人之指訴是否與事實相符，仍應
    調查其他證據，以資審認，必被害人所述被害情形，無瑕疵
    可擊，且就其他方面調查，又與事實相符，始足據為有罪判
    決之基礎，且上開應適用補強性法則之證詞，縱先後證述內
    容一致，仍為單一證人之證言，究非屬該證言以外之其他必
    要證據，尚不能以告訴人之前後指述互核相符，即作為證明
    其所指犯罪事實之補強證據（最高法院52年台上字第1300號
    判例、81年度台上字第3539 號判決、100年度台上字第3330
    號判決意旨參照）。　　
三、公訴意旨認被告涉有前揭毀損之犯行，無非係以證人即告訴
    人於警詢及偵查中之證述、監視器錄影畫面翻拍照片2張及
    本案車輛刮痕車損照片3張等為其論罪之主要依據。
四、訊據被告於本院審理時固坦承於上開時、地，行經並靠近本
    案車輛之事實，然堅決否認有何毀損之犯行，辯稱：因為該
    路段即監視器錄影畫面右側曾有蛇竄出，所以我行經該段路
    時都會走畫面左側，且應提供該日18時53分之本案車輛照片
    ，方可證明該車在案發前並無刮痕，我沒有持不詳物品刮告
    訴人之本案車輛等語。
五、經查：
  ㈠被告於110年10月2日18時54分許，在臺北市○○區○○街0號前，
    曾行經告訴人所有本案車輛旁，且該車之右側葉子板、右側
    前門至右側後門遭人刮損等情，業據告訴人於警詢及本院審
    理時證述明確【臺灣士林地方檢察署110年度偵字第20537號
    卷（下稱偵卷）第7至9頁，本院111年度易字第61號卷（下
    稱本院易字卷）第228、229頁】，並有本案車輛車身毀損照
    片2張（偵卷第15、16頁）在卷可稽，上開事實，首堪認定
    。
  ㈡公訴人固以告訴人提供之案發時監視器錄影檔案及本案車輛
    受損照片，主張該車右側葉子板、右側前門至右側後門之刮
    痕係被告於上開時間、地點故意毀損云云，惟查：
  1.就告訴人提供之案發時監視器錄影檔案（檔名：「1_01_R_00000000000000」，錄影畫面時間：18：53：44至18：54：52），本院當庭勘驗結果為：「畫面上方出現一名身穿肩膀處為黑色、肩膀以下為白色之外套、綠色上衣、左手提手提包、白頭髮之男子（下稱甲男），其徒步往前行走於監視器所拍攝之道路右側上，並逐漸向道路左側前進，於【18：54：25】時有低頭看右手之動作，於【18：54：30】時甲男經過停放於上開道路旁之一輛黑色自小客車【下稱A車】，【18：54：33】時甲男之右手靠近A車並於【18：54：36】時甲男有將右手放下之動作，隨後甲男走向道路右側並持續向前行走離開畫面【圖1-圖12】」，有本院勘驗筆錄及擷圖12張（本院易字卷第180、183至194頁）在卷可參，固可認被告於上開時間、地點確有行經本案車輛停車地點，且其右手有靠近本案車輛之動作，惟被告行經該地之時間甚短，縱其於行進間曾低頭看右手，但在此之前未見其有取出足以刮傷本案車輛車身物品之動作，則被告右手是否持有足以刮損本案車輛之物品及其是否確有刮傷本案車輛並致前開損害之行為，已有可疑。　　
  2.又據告訴人於本院審理時證稱：「（問：你跟陳文信是鄰居
    嗎？）我不認識被告」、「（問：陳文信有在110年10月2日
    18時54分在臺北市○○區○○街0號前面拿一個東西刮你的自小
    客車號碼7915-QV號，是否如此？）是」、「（問：當時有
    親眼看到嗎？）有裝監視器，看監視器才看到是被告拿東西
    刮我的車」、「（問：他就這樣用過去，因為當時已經天黑
    ，所以看不是很清楚」等語（本院易字卷第228頁），可見
    告訴人或其子女並未親自見聞本案車輛遭刮損之經過，係經
    調取監視器錄影檔案後，始以被告行經本案車輛停車地點，
    並靠近本案車輛而認定被告有持不詳物品刮傷本案車輛之行
    為，惟告訴人配偶於110年10月2日17時許即將本案車輛停放
    在士林區新園街3號對面的馬路邊，該處為公用道路，且告
    訴人係因子女於110年10月2日23時許回家告知發現本案車輛
    遭毀損等情，亦據告訴人於警詢及本院審理時證述明確（偵
    卷第8頁，本院易字卷第229頁），則告訴人配偶於110年10
    月2日17時許，將本案車輛停放於上開停車地點，至同年月
    日23時許，其子女發現本案車輛遭刮損時，業已經過約6小
    時之時間，且該停車地點屬開放空間，任何人均得自由使用
    該道路而行經本案車輛，本案車輛是否於停放上開停車地點
    時，遭其他不詳之人刮損，並非不可能之事，自難僅以被告
    在110年10月2日18時54分許，曾經行經該停車地點並靠近本
    案車輛，即認本案車輛車身之刮痕係被告持不詳物品所為，
    要屬當然之理。
  3.況觀以卷附監視器錄影之翻拍照片及本院勘驗擷圖（偵卷第
    16、17頁，本院易字卷第183至194頁），雖有拍攝到被告行
    經本案車輛停車地點並靠近該車之畫面，被告亦不否認畫面
    中之人係其本人（本院易字卷第181頁），然因該監視器拍
    攝之畫面模糊，無法辯識被告是否有以不詳物品刮損本案車
    輛之動作，亦無從判斷被告手上確有持不詳物品之情事，則
    被告辯稱：因為該路段即監視器錄影畫面右側曾有蛇竄出，
    所以我行經段路時都會走畫面左側等語，並非不可採信，自
    難以該監視器錄影畫面及告訴人之片面臆測之詞，遽認被告
    有前開毀損之犯行。
  4.至本案起訴書雖稱被告與告訴人配偶曾因被告車輛違規停放
    在告訴人家門口一事爭執，被告因此心生不滿而為此行為等
    詞，然此為被告所否認，縱其屬實，此僅為動機問題，核與
    判斷是否具毀損故意及有無毀損犯行無涉。
六、綜上所述，本件依公訴人所舉之前揭證據，僅能證明被告於
    上開時間、地點有經過本案車輛，至被告是否確有毀損本案
    車輛之行為及本案車輛之損害是否確係被告造成，尚屬有疑
    ，不足使本院就公訴意旨所示被告毀損犯行達於通常一般之
    人均不致有所懷疑，而得確信其為真實之程度，自屬不能證
    明被告犯罪，基於「罪證有疑，唯利被告」之原則，應為被
    告無罪之諭知。　　
據上論斷，應依刑事訴訟法第301條第1項前段，判決如主文。
本案經檢察官曹哲寧提起公訴，檢察官江玟萱、郭季青、李清友
到庭執行職務。
中　　華　　民　　國　　111 　年　　10　　月　　17　　日
                  刑事第七庭　法  官  吳佩真
以上正本證明與原本無異。
如不服本判決應於收受送達後20日內向本院提出上訴書狀，並應
敘述具體理由。其未敘述上訴理由者，應於上訴期間屆滿後20 
日內向本院補提理由書 (均須按他造當事人之人數附繕本 )「切
勿逕送上級法院」。
                              書記官  黃婕宜
中　　華　　民　　國　　111 　年　　10　　月　　17　　日